臺灣士林地方法院刑事判決
111年度金訴字第472號
公  訴  人  臺灣士林地方檢察署檢察官
被      告  陳苡樺




選任辯護人  林育任律師（法扶律師）
上列被告因違反洗錢防制法等案件，經檢察官提起公訴及移送併
辦（111年度偵字第11826號、111年度偵字第14286號）、臺灣新
北地方檢察署檢察官移送併案審理（111年度偵字第30653號、11
1年度偵字第31745號），本院判決如下：
    主  文
陳苡樺犯幫助洗錢防制法第十四條第一項之洗錢罪，處有期徒刑
參月，併科罰金新臺幣壹萬元；罰金如易服勞役，以新臺幣壹仟
元折算壹日；緩刑貳年。　　
    犯罪事實
一、陳苡樺能預見金融機構之存摺及提款卡為個人信用之重要表
    徵，任何人皆可自行前往金融機構申請開立存摺、提款卡，
    並無特別之窒礙，故將自己之存摺及提款卡等資料提供他人
    使用，可能因此幫助他人從事詐欺行為而用以處理、隱匿詐
    騙之犯罪所得，致使被害人及警方難以追查，竟仍基於幫助
    他人詐欺取財及幫助洗錢之不確定犯意，於民國110年11月1
    8日，在不詳地點，以提供帳號即可獲得新臺幣（下同）5,0
    00元之對價、前2個月可各獲得2萬元、正式員工每月可獲得
    5萬元薪水，乃下載BitoPro軟體，申辦「BitoEx英屬維京群
    島商幣託科技有限公司」之虛擬貨幣會員帳戶○○○○○○○為mea
    ghanadio0000000il.com，下稱幣託帳戶），並綁定陳苡樺
    申辦之中華郵政帳戶000-00000000000000號帳號（本案帳戶
    ）後，即在臺北市士林區住處，交付給真實姓名年籍不詳自
    稱「李羿惠」之成年人，嗣「李羿惠」所屬詐騙集團成員取
    得上開帳戶後，即意圖為自己不法之所有，基於詐欺取財及
    洗錢之犯意聯絡，於如附表所示時間，以如附表所示方式詐
    欺如附表所示之人，使其陷於錯誤，依指示於如附表所示時
    間匯款如附表所示金額至如附表所示本案帳戶，旋遭詐騙集
    團成員轉出一空，以此方式掩飾及隱匿詐欺犯罪所得之去向
    及所在。嗣經劉書豪、傅綋戭、陳依琳、陳宣汝察覺有異，
    報警處理，因而查知上情。
二、案經劉書豪、傅綋戭分別訴請臺北市政府警察局士林分局、
    屏東縣警察局東港分局報告臺灣士林地方檢察署檢察官偵查
    起訴、併案審理，及經陳依琳、陳宣汝分別訴由南投縣政府
    警察局竹山分局及高雄市政府警察局岡山分局報告新北地方
    檢察署檢察官移送併案審理。
    理  由
一、按除被告所犯為死刑、無期徒刑、最輕本刑為3年以上有期
    徒刑之罪或高等法院管轄第一審案件者外，於第一次審判期
    日前之準備程序進行中，被告先就被訴事實為有罪之陳述時
    ，審判長得告知被告簡式審判程序之旨，並聽取當事人、代
    理人、辯護人及輔佐人之意見後，裁定進行簡式審判程序，
    刑事訴訟法第273條之1第1項定有明文。經核本件被告陳苡
    樺（下稱被告）所犯均係死刑、無期徒刑、最輕本刑為3年
    以上有期徒刑以外之罪，其於本院準備程序中就被訴事實為
    有罪之陳述，經告知簡式審判程序之旨，並聽取公訴人、被
    告及其辯護人之意見後，本院合議庭爰依上開規定，裁定由
    受命法官獨任進行簡式審判程序。是本案之證據調查，依同
    法第273條之2規定，不受同法第159條第1項、第161條之2、
    第161條之3、第163條之1及第164條至170條所規定證據能力
    認定及調查方式之限制，合先敘明。
二、認定事實之證據及理由
　　上開事實，業據被告於本院準備程序暨審理時均坦承不諱（本院卷第182頁、第191頁），核與證人即告訴人劉書豪等4人於警詢時指訴遭詐騙之情節（偵11826卷第7至8頁、偵14286卷第9至10頁、偵30653卷第35至37頁、偵31745卷第93至95頁）均大致相符，並有陳苡樺郵局帳號：00000000000000號帳戶綁定申請泓科科技（幣託）帳戶會員資料及錢包列表（偵11826卷第27至29頁、偵14286卷第31至33頁）、陳苡樺與詐欺集團成員簡訊、通訊軟體對話紀錄擷圖（偵11826卷第73至173頁），告訴人劉書豪與詐欺集團成員簡訊、通訊軟體對話紀錄擷圖（偵11826卷第37至53頁）、全家便利商店股份有限公司代收款繳款證明（顧客聯）（偵11826卷第54頁），告訴人傅綋戭內政部警政署反詐騙諮詢專線紀錄表（偵14286卷第15頁）、全家便利商店股份有限公司代收款繳款證明（顧客聯）（偵14286卷第29頁）、傅綋戭與詐欺集團成員簡訊、通訊軟體對話紀錄擷圖（偵14286卷第37至49頁），告訴人陳依琳全家便利商店股份有限公司代收款繳款證明（顧客聯）、繳款代碼條（偵30653卷第39、47頁），告訴人陳宣汝統一超商股份有限公司代收款專用繳款證明(顧客聯)（新北地檢偵31745卷第97頁）等資料在卷可佐，足認被告前開任意性自白與事實相符，堪以採信。綜上所述，本案事證明確，被告前開犯行均堪以認定，均應依法論科。　　
三、論罪科刑：
  ㈠按對於犯罪與正犯有共同之認識，而以幫助之意思，對於正
    犯資以助力，而未參與實行犯罪之行為者，即屬刑法上之幫
    助犯。本件被告黃裕仁基於幫助之犯意，提供自己金融帳戶
    予他人使用，而取得帳戶之人或其轉受者利用被告之幫助，
    使本件告訴人等因受詐而陷於錯誤，匯款存入被告所提供之
    金融帳戶復遭轉出或提領殆盡，併生金流之斷點，無從追索
    查緝，僅為他人之詐欺取財及洗錢犯行提供助力，尚無證據
    足以證明被告係以自己實施詐欺及洗錢犯罪之意思，或與他
    人為詐欺及洗錢犯罪之犯意聯絡，或有直接參與詐欺及洗錢
    犯罪構成要件之行為分擔，且依卷內證據亦不足以證明本件
    有三人以上共同犯罪之情事，應認被告係詐欺及洗錢罪之幫
    助犯。是核被告所為，應成立刑法第30條第1項前段、第339
    條第1項之幫助詐欺取財罪，及刑法第30條第1項前段、洗錢
    防制法第14條第1項之幫助洗錢罪。檢察官以111年度偵字第
    14286號及臺灣新北地方檢察署檢察官以111年度偵字第3065
    3號、111年度偵字第31745號移送併辦關於告訴人傅綋戭、
    陳依琳、陳宣汝部分犯罪事實，經核均與本案起訴關於告訴
    人劉書豪部分犯罪事實，具有想像競合犯之裁判上一罪關係
    ，自均應併入本案審理，附此敘明。
  ㈡被告以交付金融帳戶之一個幫助行為，使告訴人劉書豪、傅
    綋戭、陳依琳、陳宣汝等4人受詐匯款並遮斷金流效果，侵
    害數個被害人之財產法益，係一行為觸犯數個基本構成要件
    相同之幫助詐欺取財、幫助洗錢罪名，依刑法第55條前段之
    規定，應論以一罪。而其所犯幫助詐欺取財及幫助洗錢之犯
    行，亦係一行為觸犯數罪名，應依同一規定，從一重之幫助
    洗錢罪處斷。
  ㈢又被告所為既屬幫助犯，而衡諸其幫助行為對此類詐欺、洗
    錢犯罪助力有限，替代性高，惡性顯不及正犯，乃依刑法第
    30條第2項之規定，按正犯之刑予以減輕。再洗錢防制法第1
    6條第2項規定：「犯前二條之罪，在偵查或審判中自白者，
    減輕其刑」。本件被告於審判中已就其幫助洗錢犯行自白不
    諱，即應依上規定，遞減輕其刑。　
  ㈣爰以行為人之責任為基礎，並審酌被告行為時年僅19歲尚在
    大學就讀，因受傷缺錢而上網找工作，輕率提供金融帳戶工
    具供他人從事詐財、洗錢行為，非但增加告訴人等追索財物
    之困難，造成社會人心不安，亦助長詐欺犯罪之氣焰，造成
    金流斷點，使國家難以追索查緝，其交付上開金融帳戶予詐
    欺正犯，而使之詐得金額達5萬5,000元之對於社會秩序危害
    ，應予非難，並酌以其前無犯罪紀錄之素行，此有臺灣高等
    法院被告前案紀錄表附卷可按，其犯後坦認犯行，並分別與
    告訴人劉書豪、傅綋戭、陳依琳、陳宣汝成立和解，並均已
    給付賠償完畢，此有本院和解筆錄及收據（本院卷第159至1
    64頁、第185頁、第147至151頁、第187頁）在卷可參，顯有
    悔意，及考量各該告訴人等所受之損害，暨被告為大學肄業
    之智識程度、未婚，目前自己在外租屋住，白天在牛排館上
    班，晚上夜市擺攤，月入約3萬2千元之家庭經濟與生活狀況
    等一切情狀，量處如主文所示之刑，及就其併科罰金部分，
    依刑法第42條第3項規定，諭知易服勞役之折算標準，以資
    懲儆。另本案宣告刑雖為有期徒刑3月，然被告本件所犯，
    係法定最重本刑7年以下有期徒刑之罪，依刑法第41條第1項
    之規定，尚非屬可得易科罰金之罪，是本院自無須為易科罰
    金折算標準之諭知，附此敘明。
　㈤復查被告前未曾因故意犯罪受有期徒刑以上刑之宣告，此有
    上開前案紀錄表附卷可佐，其因一時失慮，致罹刑章，犯後
    已坦承犯行，且業與告訴人均成立和解，顯有懊悔，已如前
    述，本院認其歷此偵審程序及科刑宣告之教訓後，當知警惕
    而無再犯之虞，其所受宣告之刑以暫不執行為適當，爰依刑
    法第74條第1項第1款之規定，併宣告緩刑2年，用啟自新，
    以勵來茲。
三、關於沒收部分：
　㈠被告為幫助犯，其犯罪所得為提供助力所取得之報酬，至於
    正犯實行詐欺取財所取得之財物，除有積極證據足認其亦有
    所朋分外，並非其犯罪所得。本件被告業已於警詢供稱對方
    並沒有支付其任何款項（偵30653卷第14頁），且卷內並無
    被告因本案有取得報酬之證據，故無犯罪所得沒收之問題，
    附此說明。
  ㈡另洗錢防制法第18條第1項固規定：「犯第14條之罪，其所移
    轉、變更、掩飾、隱匿、收受、取得、持有、使用之財物或
    財產上利益，沒收之；犯第15條之罪，其所收受、持有、使
    用之財物或財產上利益，亦同。」，惟被告非實際上提款之
    人，無掩飾隱匿詐欺贓款之犯行，尚非洗錢防制法第14條第
    1項之正犯，自無上開條文適用，附此敘明。　　
據上論斷，應依刑事訴訟法第273條之1第1項、第299條第1項前
段判決如主文。
本案經檢察官楊舒婷偵查起訴及併案審理，臺灣新北地方檢察署
檢察官許智鈞、陳建勳移送併案審理，檢察官吳昭瑩到庭執行職
務。
中　　華　　民　　國　　111 　年　　12　　月　　12　　日
                  刑事第六庭法  官  李建忠
以上正本證明與原本無異。
如不服本判決應於收受送達後20日內向本院提出上訴書狀，並應
敘述具體理由；其未敘述上訴理由者，應於上訴期間屆滿後20日
內向本院補提理由書（均須按他造當事人之人數附繕本）「切勿
逕送上級法院」。告訴人或被害人如對於本判決不服者，應具備
理由請求檢察官上訴，其上訴期間之計算係以檢察官收受判決正
本之日期為準。
因疫情而遲誤不變期間，得向法院聲請回復原狀。　　　　　　
                            書記官  林承翰
中　　華　　民　　國　　111 　年　　12　　月　　13　　日
附表
編號 告訴人 詐欺方式 匯款時間/地點 匯款金額（新臺幣） 匯入之帳號 備註 1 劉書豪 於110年12月3日因不詳詐騙集團成員向其佯稱可辦理貸款，因當初填載銀行戶頭有誤，為確保非騙貸款之行為，須繳交保證金，才可進行後續貸款動作云云，使劉書豪因而陷於錯誤，依指示匯款。 110年12月3日19時許，在新北市○○區○○街00號全家仁義店，以匯款條碼繳費。 1萬元  陳苡樺郵局帳號：00000000000000號帳戶綁定之幣託帳戶  2 傅綋戭 於110年12月4日因不詳詐騙集團成員向其佯稱其在臉書購物，於晚上會有扣款，會協助請人處理云云，使傅綋戭因而陷於錯誤，依指示匯款。 110年12月4日20時49分許，在台中市○○區○○路0段0號全家客進店，以匯款條碼繳費。 2萬元 同上 併案1 3 陳依琳 於110年12月3日因不詳詐騙集團成員向其佯稱可辦理貸款，須先繳交款項作為貸款財力證明，且因其信用有瑕疵要再支付修復金云云，陳依琳因而陷於錯誤，依指示匯款。 110年12月3日20時54分許，在台中市○○區○○街0號全家沙鹿巨業店，以匯款條碼繳費。 1萬元 同上 併案2 4 陳宣汝 於110年12月間，因不詳詐騙集團成員向其佯稱可辦理線上申請貸款，惟需繳費以作為財力證明，致使告訴人誤信為真，陷於錯誤，依指示匯款。 ①110年12月3日18時37分許，在高雄市前鎮區中華五路夢時代百貨某統一超商門市，以匯款條碼繳費（第一段條碼：0000000K4，第二段條碼：011203Z000000000，第三段條碼：000000000000000） ②110年12月3日21時16分許，在高雄市前鎮區中華五路夢時代百貨某統一超商門市，以匯款條碼繳費（第一段條碼：0000000K4，第二段條碼：011203Z000000000，第三段條碼：Z00000000000000） ①1萬元 ②5,000元 同上 併案3